【裁判字號】    89,訴,2797
【裁判日期】    900316
【裁判案由】    偽造文書
【裁判全文】
臺灣高雄地方法院刑事判決                        八十九年度訴字第二七九七號
    公  訴  人  臺灣高雄地方法院檢察署檢察官
    被      告  丙○○
    選任辯護人  吳春生
右列被告因偽造文書案件，經檢察官提起公訴（八十九年度偵字第二一六六二號），
本院判決如左：
    主  文
丙○○無罪。
    理  由
一、公訴意旨略以：被告丙○○於民國八十八年五月間未經甲○○（業已於八十九年
    六月一日改名為林纖羽）同意，盜蓋甲○○印章並偽造其署名於聲請本票強制執
    行書狀，向臺灣高雄地方法院遞狀，請求對發票人乙○○八十八年四月二十五日
    期面額新台幣五十萬元之本票裁定准予強制執行，足生損害於司法之正確性及乙○○之財產，因認被告涉犯刑法第二百十六條、第二百十條之行使偽造私文書罪
    嫌。
二、按犯罪事實應依證據認定之，無證據不得推定其犯罪事實；又不能證明被告犯罪
    ，應諭知無罪之判決，刑事訴訟法第一百五十四條、第三百零一條分別定有明文
    。次按刑法上所謂偽造之概念，係以無制作權而冒名製作不實內容之行為而言，
    是以無權製作之人冒用他人名義簽發為要件，如果行為人基於本人之授權，或其
    他原因有權製作者，則與無權之偽造行為不同；又刑法第二百十條之偽造文書罪
    ，所稱「偽造」乃指無權制作文書之人，假冒他人名義，或逾越有制作權人之授
    權範圍，而制作外觀上具文書形式之虛偽文書之行為而言。至於已否得有適法之
    授權，或有無逾越、逸脫授權範圍，而制作該文書，則不以明示之授權為判定其
    有無適法權源之唯一準據。
三、本件公訴人認被告丙○○涉犯前揭行使偽造私文書之罪嫌，無非係以被告之自白
    ，證人甲○○之證述及本院民事庭裁定影本等情為其論罪之主要依據。然訊據被
    告丙○○固坦承有於八十八年四月二十三日以其妻林纖羽之名義向本院聲請准予
    本票強制執行之事實，惟堅決否認有何行使偽造私文書之犯行，辯稱：公司的業
    務一直以來均是用伊太太的名義對外交易，林纖羽叫伊保管印章，均有經過伊太
    太的同意等語。經查，被告於偵查中僅供認：「（問：為何以甲○○名義聲請裁
    定？）答：因為錢是從甲○○帳戶領出來的。」等語（見偵查卷第三十八頁），
    其並未坦承有何偽造私文書之事實，且證人林纖羽於本院審理時亦到庭證稱：乙○○係跟伊丈夫接洽，伊的印章、存摺都交給丙○○處理，如果用到存摺的錢，
    都以伊的名義，大筆的錢會告訴伊，有授權給丙○○等語（見本院九十年二月九
    日審判筆錄），核與被告所述相符，又經本院依職權勘驗臺灣高雄地方法院檢察
    署八十八年度偵字第一五一七一號偵查卷八十八年八月十日訊問筆錄錄音帶內容
    （第二捲Ａ面第七十轉起）結果：「錄音帶內容有干擾之雜音，依稀聽得訊問內
    容如左：檢察官問：有無同意丙○○以妳名義聲請法院本票裁定？甲○○答：我
    知道乙○○有向我借錢，但不知道有聲請這件事，一般領多少錢都是由我這邊，
    實際上一般工作上作業都是由我先生在處理。檢察官問：他向妳借錢的情形？我
    們家的錢都是在我的存摺裡面，今天不管是誰要借錢都是由我去領，領出來再拿
    給我先生，我會口頭上問誰要借，我認為我們夫妻是一體的，今天他跟我先生借
    錢，相對的那也是我的錢，基本上他告他之間是什麼問題，我不是相當清楚，：
    ：：。」，有本院九十年二月十四日勘驗筆錄一份在卷可稽，顯見證人林纖羽並
    非完全不知情乙○○借貸之情事，再參以證人林纖羽與被告丙○○為夫妻關係，
    並未以契約訂立夫妻財產制，業經證人林纖羽證稱屬實，且證人林纖羽之存摺、
    印章均交由被告保管使用，故可認證人林纖羽應有概括授權被告得以其名義處理
    其財產交易。綜上所述，被告以其妻林纖羽之名義處理其財產交易業務，既有經
    其妻林纖羽之概括授權，依前開說明，被告前揭行為自與刑法上偽造之概念有別
    ，是以被告前開所辯應堪採信，尚難認被告有何行使偽造私文書之行為。此外，
    本院復查無其他積極證據足資認定被告有何公訴人所指行使偽造私文書之犯行，
    既不能證明被告犯罪，揆諸首揭說明，依法應為被告無罪判決之諭知。
據上論斷，應依刑事訴訟第三百零一條第一項，判決如主文。
中      華      民      國    九十      年      三      月     十六     日
                                  臺灣高雄地方法院刑事第一庭
                                      法  官   陳玉聰
右正本證明與原本無異。
如不服本判決，應於判決送達後十日內，向本院提出上訴狀。
                                      書記官   鄭淑臻
中      華      民      國      九十    年      三      月       十九   日


司法院資訊處製作；財團法人民間司法改革基金會備份。
